【裁判字號】    98,交聲,430
【裁判日期】    990203
【裁判案由】    聲明異議
【裁判全文】
臺灣屏東地方法院交通事件裁定         98年度交聲字第430號
原處分機關  交通部公路總局高雄區監理所屏東監理站
異  議  人  甲○○
上列異議人因違反道路交通管理處罰條例案件，對於原處分機關
於民國98年9 月8 日所為之處分（原處分：屏監違字第裁82-NJ0
000000號），聲明異議，本院裁定如下：
    主  文
異議駁回。
    理  由
一、原處分機關以異議人所有車牌號碼為PJS-175 號普通重型機
    車，於97年1 月10日上午11時45分許，在高雄縣大寮鄉○○
    ○路與大寮路口闖越紅燈，經微電腦闖紅燈照相機拍攝違規
    照片後，由高雄縣政府警察局交通隊員警陳喜璋逕行舉發，
    經查核無訛，乃依道路交通管理處罰條例第53條第1 項及同
    法第63條第1 項第3 款之規定，裁處罰鍰新臺幣（下同）4,
    500 元，並記違規點數3 點等語。
二、異議意旨略以：異議人並未收受舉發違反道路交通管理事件
    通知單，就直接裁決，為此不服，聲明異議。
三、按受處分人不服道路交通管理處罰條例第8 條所定主管機關
    所為之處罰，得於接到裁決書之翌日起20日內，向管轄地方
    法院聲明異議；又聲明異議，應以司法狀紙敘述異議之理由
    ，提出於原處分機關為之，原處分機關應於接受異議書狀後
    5 日內，將該案卷宗及有關證物，送交該管地方法院或其分
    院交通法庭，道路交通管理處罰條例第87條第1 項、道路交
    通案件處理辦法第13條分別定有明文。次按交通法庭認聲明
    異議不合法律上之程式，且其不合法律上之程式無從補正者
    ，應以裁定駁回之，道路交通案件處理辦法第18條前段亦有
    明文。
四、再按違反道路交通管理事件統一裁罰基準及處理細則第5條
    規定「處理違反道路交通管理事件，有關文書送達之程序，
    依行政程序法之規定。」。再按「對於無行政程序之行為能
    力人為送達者，應向其法定代理人為之。對於機關、法人或
    非法人之團體為送達者，應向其代表人或管理人為之。法定
    代理人、代表人或管理人有二人以上者，送達得僅向其中之
    一人為之。無行政程序之行為能力人為行政程序之行為，未
    向行政機關陳明其法定代理人者，於補正前，行政機關得向
    該無行為能力人為送達。」、「送達，於應受送達人之住居
    所、事務所或營業所為之。但在行政機關辦公處所或他處會
    晤應受送達人時，得於會晤處所為之。對於機關、法人、非
    法人之團體之代表人或管理人為送達者，應向其機關所在地
    、事務所或營業所行之。但必要時亦得於會晤之處所或其住
    居所行之。應受送達人有就業處所者，亦得向該處所為送達
    。」、「於應送達處所不獲會晤應受送達人時，得將文書付
    與有辨別事理能力之同居人、受雇人或應送達處所之接收郵
    件人員。前項規定於前項人員與應受送達人在該行政程序上
    利害關係相反者，不適用之。應受送達人或其同居人、受雇
    人、接收郵件人員無正當理由拒絕收領文書時，得將文書留
    置於應送達處所，以為送達。」此行政程序法第69條、第72
    條、第73條亦分別定有明文。經查：
  (一)本件異議人之戶籍設於「屏東市○○路27之1 號」，有卷存
    個人基本資料查詢1 紙可稽，又依卷存交通違規陳述單及詢
    單、聲明異議狀各1 紙，其上住址均載明為「屏東市○○路
    27之1 號」，且異議人於異議狀內亦不否認該址為其住所，
    在在足徵異議之住所設於該處無訛。
  (二)本件原處分機關之裁決書，係交由台灣郵政股份有限公司向
    異議人住所地「屏東市○○路27之1 號」送達，俟郵政人員
    按址投送因未會晤異議人，乃於98年9 月14日將該裁決書交
    付予「黃雪」收受乙節，有卷存送達證書1 紙為證。
  (三)又「黃雪」係異議人之母，於收受該裁決書時為67歲，有卷
    存戶籍謄本1 份及個人基本資料查詢結果1 紙為證，足徵黃
    雪非無辨別事理能力之人。再者，「黃雪」之戶籍設於「屏
    東市○○路27之1 號」乙事，亦有上開個人基本資料查詢結
    果可參，故黃雪與異議人係居住在同一處共同為生活，應可
    認定，則依上開規定，異議人之母黃雪為異議人之同居人無
    訛。從而，上開裁決書之送達即屬合法，而發生送達之效力
    ，本件其異議期間應自裁決書送達之日即98年9 月14日之翌
    日起算20日為之。另異議人之住所地係在屏東市，係居住於
    原處分機關所在之鄉、鎮、市，依「法院訴訟當事人在途期
    間標準」第4 條第1 項第1 款之規定，不扣除在途期間，是
    核算其最終之異議日應為98年10月5 日（因末日98年10月4
    日為星期日，以次日代之），然異議人遲至98年12月2 日始
    具狀向原處分機關聲明異議，並於同年12月8 日由原處分機
    關移送本院，此有原處分機關移送函文、本院收狀戳章附卷
    可佐。準此，依照上開三之說明，本件異議人逾期始聲明異
    議，其異議權業已喪失，且屬不得補正，依法自應予以駁回
    。
五、應依道路交通管理處罰條例第87條第2 項、道路交通案件處
    理辦法第18條，裁定如主文。
中    華    民    國    99    年    2     月    3     日
                    交通法庭    法  官  曾吉雄
以上正本證明與原本無異。
如不服本裁定應於收受送達後五日內向本院提出抗告書狀敘述抗
告之理由抗告於台灣高等法院高雄分院。
中    華    民    國    99    年    2     月    3     日
                                書記官  林祥玉

司法院資訊處製作；財團法人民間司法改革基金會備份。
